臺灣高等法院刑事裁定
109年度毒抗字第56號
抗  告  人
即  被  告  陳秀美


上列抗告人即被告因違反毒品危害防制條例案件，不服臺灣新竹
地方法院中華民國109年3月4日109年度毒聲字第18號裁定（聲請
案號：臺灣新竹地方檢察署109年度聲觀字第10號），提起抗告
，本院裁定如下：
    主  文
抗告駁回。
    理  由
一、原裁定意旨略以：抗告人即被告甲○○（下稱被告）㈠基於施
    用第二級毒品之犯意，於民國108年3月5日中午12時20分許
    為警採尿時起回溯96小時內某時，在新竹縣○○鄉○○村○○○00
    號，施用第二級毒品甲基安非他命1次，另基於施用第一級
    毒品之犯意，於108年3月4日晚間11時許，在相同地點，施
    用第一級毒品海洛因1次（以上係109年度毒偵字第5、6號）
    ；㈡基於施用第一級毒品之犯意，於108年10月20日晚間8時
    許，在相同地點，施用海洛因1次（此部分為109 年度毒偵
    字第68號）等情，業據被告於警詢及偵查中自白不諱，且有
    相關採尿紀錄、驗尿報告可佐，是本件聲請於法並無不合，
    依毒品危害防制條例第20條第1項及觀察勒戒處分執行條例
    第3條第1項規定，裁定令被告入勒戒處所觀察、勒戒等語。
二、抗告意旨略以：被告屬初犯，吸食毒品僅戕害自身健康，並
    未危害他人，侵害法益尚屬輕微，且坦承犯行，犯後態度良
    好，又被告現有正當穩定工作，一家日常開銷全仰賴其所得
    支出，若令入勒戒所觀察勒戒，必然失業，全家陷於危難之
    中，檢察官未採取對被告人身自由侵害較小之附戒癮治療條
    件之緩起訴處分，已違比例原則，原裁定顯有適用法律不當
    等之違法及瑕疵，為此提起抗告，請求撤銷原裁定等語。
三、按犯毒品危害防制條例第10條之罪者，檢察官應聲請法院裁
    定，或少年法院（地方法院少年法庭）應先裁定，令被告或
    少年入勒戒處所觀察、勒戒，其期間不得逾2月；依第1項規
    定為觀察、勒戒或強制戒治執行完畢釋放後，5年後再犯第1
    0條之罪者，適用本條前2項之規定；第20條第1項及第23條
    第2項之程序，於檢察官先依刑事訴訟法第253條之1第1項、
    第253條之2之規定，為附命完成戒癮治療之緩起訴處分時，
    或於少年法院（地方法院少年法庭）認以依少年事件處理法
    程序處理為適當時，不適用之，毒品危害防制條例第20條第
    1項、第3項、第24條第1項分別定有明文。
四、經查：
  ㈠被告於108年3月5日中午12時20分許為警採尿時起回溯96小時
    內某時，在新竹縣○○鄉○○村○○○00號，施用第二級毒品甲基
    安非他命，另於108年3月4日晚間11時許，在相同地點，施
    用第一級毒品海洛因，復於108年10月20日晚間8 時許，在
    相同地點，施用海洛因等情，業據其坦認不諱，且經警採集
    其尿液送鑑驗結果，呈嗎啡、可待因及甲基安非他命陽性反
    應，有詮昕科技股份有限公司108年3月19日出具之濫用藥物
    尿液檢驗報告(報告編號:00000000)、新竹市警察局偵辦毒
    品案件尿液檢體委驗單（檢體編號：B-023）、桃園市政府
    警察局被採尿人尿液暨毒品真實姓名與編號對照表（尿液編
    號：108偵-1408）、台灣檢驗科技股份有限公司108年11月1
    1日出具之濫用藥物尿液檢驗報告(報告編號:UL/2019/A0000
    000)在卷可稽，是被告於上開時、地施用第一級毒品海洛因
    及第二級毒品甲基安非他命之犯行洵堪認定。而被告前未曾
    有過施用第一、二級毒品之前科，有本院被告前案紀錄表可
    佐，堪認被告本件施用毒品犯行乃屬初犯無訛。
  ㈡被告雖執前詞抗告，惟97年4月30日修正公布之毒品危害防制
    條例第24條第1項，採行「觀察、勒戒」與「緩起訴之戒癮
    治療」並行之雙軌模式，並無「緩起訴之戒癮治療」應優先
    於「觀察、勒戒」的強制規定。且依同條例第24條第2項規
    定及最高法院100年度第1次刑事庭會議決議之結論，檢察官
    對於「初犯」及「5年後再犯」施用毒品案件，如為附命完
    成戒癮治療之緩起訴處分，嗣該緩起訴處分被撤銷確定，檢
    察官應直接予以起訴或聲請簡易判決處刑，而不得再向法院
    聲請觀察、勒戒。反之，如係先向法院聲請觀察、勒戒，並
    視被告有無繼續施用毒品傾向，決定是否接受強制戒治，其
    於觀察、勒戒完畢或強制戒治期滿後，最終均可獲得不起訴
    處分，所以如將後續不能完成戒癮治療及司法追訴之潛在風
    險一併納入考量，附命完成戒癮治療之緩起訴處分並非必然
    有利於被告。是以就保障被告利益之觀點而言，亦無必要將
    「緩起訴之戒癮治療」認係「觀察、勒戒」之前置處分。因
    此，檢察官自得按照個案情形，依法裁量決定採行何者為宜
    。又「觀察、勒戒」程序，係針對受處分人所為保安處分，
    目的在戒除行為人施用毒品之身癮及心癮，以達教化與治療
    目的，其立法意旨在幫助施用毒品者戒毒，性質上為一療程
    ，而非懲罰，並屬強制規定，除檢察官審酌個案情形，依同
    條例第24條第1項為附命完成戒癮治療之緩起訴處分外，凡
    經檢察官聲請法院裁定將被告送勒戒處所觀察、勒戒者，法
    院僅得就其聲請審查被告是否有施用毒品之行為，以及被告
    是否為「初犯」或為觀察、勒戒、強制戒治執行完畢後「5
    年內再犯」而為准駁之裁定，並無自由斟酌以其他方式替代
    ，或得以其他原因免予執行之權。而所謂「緩起訴之戒癮治
    療」，係由檢察官審酌個案情形，依毒品危害防制條例第24
    條規定，改以緩起訴處分方式轉介毒品施用者前往醫療院所
    治療。惟是否給予被告為附命完成戒癮治療之緩起訴處分，
    事屬刑事訴訟法第253條之1第1項及第253條之2第1項第6款
    特別賦予檢察官之職權，非法院所得審酌，被告亦無聲請檢
    察官為緩起訴之權利。
  ㈢抗告人雖稱檢察官未採取對被告人身自由侵害較小之附戒癮
    治療條件之緩起訴處分，已違比例原則及被告為家中經濟來
    源，若需勒戒觀察將失去工作等語，惟是否給予被告為附命
    完成戒癮治療之緩起訴處分，如前說明，係法律特別賦予檢
    察官之職權，屬檢察官裁量權之行使，本院自應予以尊重，
    且檢察官之聲請並無任何違背法令、認定事實違誤或有其他
    重大明顯之瑕疵，其聲請應屬有據，自無由法院審酌以其他
    方式替代。被告以家庭因素為由提起本件抗告，非屬是否應
    裁定令被告入觀察、勒戒處所施以觀察、勒戒所需考量之因
    素，已如前述，自不能執為免除觀察勒戒處分之理由，是抗
    告意旨請求免予觀察、勒戒等語，尚非有據。
五、綜上，原裁定以被告確有施用第一、二級毒品犯行，因而依
    檢察官之聲請，裁定令被告入勒戒處所觀察、勒戒，並無違
    誤。抗告意旨猶執前詞指摘原裁定不當，為無理由，應予駁
    回。　
據上論斷，應依刑事訴訟法第412條，裁定如主文。
中　　華　　民　　國　　109 　年　　4 　　月　　13　　日
                  刑事第二十一庭審判長法　官  許宗和
                                      法　官  章曉文
                                      法　官  黃玉婷
以上正本證明與原本無異。
不得再抗告。
                                      書記官  傅國軒
中　　華　　民　　國　　109 　年　　4 　　月　　17　　日